臺灣新竹地方法院民事小額判決　　　　100年度竹小字第337號
原　　　告　中華大學城公寓大廈管理委員會
法定代理人　吳聲相
被　　　告　陳正雄
上列當事人間請求給付管理費事件，本院於民國100 年12月26日
辯論終結，判決如下：
    主  文
被告應給付原告新臺幣壹萬肆仟佰伍拾元，及自民國100 年11
月21日起至清償日止，按年息百分之五計算之利息。
訴訟費用新臺幣壹仟元由被告負擔。
本判決得假執行。
    事實及理由
一、原告訴之聲明：如主文第一項所示。
二、事實摘要：
  (一)原告主張：被告陳正雄為中華大學城公寓大廈社區之區分
      所有權人，被告名下所有門牌號碼新竹市○○街33巷17號
      1樓房屋( 棟別為M8、1樓，以下簡稱系爭房屋 )均屬於中
      華大學公寓大廈社區。依據中華大學城公寓大廈社區之區
      分所有權人決議，各區分所有權人負有繳納管理費之義務
      ，棟別M8係無電梯之大樓，每月應繳納管理費新臺幣( 下
      同)350元，且一次應繳納六個月份，詎被告自96年10月間
      經拍賣取得系爭房屋後迄未繳納過管理費，合計被告積欠
      自96年10月至100年2月間之管理費14,350元未予繳納，屢
      經原告催討，仍未獲置理，爰提起本件訴訟，請求被告給
      付積欠之管理費14,350元，及自支付命令繕本送達翌日起
      至清償日止，按年息百分之5計算之利息。
  (二)被告則以：被告是從法院拍賣得標系爭房屋，當初拍賣公
      告內並沒有註記要繳交管理費，被告才會去標系爭房屋。
      且被告所有之系爭房屋有獨立的出入口，並沒有使用原告
      公寓大廈的公共設施，也沒有使用到電梯，另被告所有之
      系爭房屋目前是出租給學生使用，一個月租金才收取3 千
      多元，原告卻要被告繳付每月管理費350 元，顯不合理。
      況被告不是不願繳付管理費，只是要基於使用者付費之原
      則，願意支付有使用部分像是清潔費每月150 元等語，資
      為抗辯。
三、法院之判斷：
  (一)原告主張被告所有之系爭房屋係屬於中華大學城公寓大廈
      社區，被告就該戶房屋負有繳納管理費之義務，被告均未
      曾繳納過管理費，合計被告積欠管理費14,350元未予繳納
      等情，業據提出89年5 月29日公寓大廈管理組織報備證明
      、中華大學城公寓大廈規約、被告所有系爭房屋建物登記
      謄本及管理費欠繳明細表為證，復經本院依職權向新竹市
      香山區公所調閱中華大學城公寓大廈報備資料可參，被告
      亦不爭執其擁有系爭房屋，惟未曾繳納過管理費，並以前
      詞置辯，經查：
      １、中華大學城公寓大廈第一屆區分所有權人於89年3 月
          18日召集住戶大會成立管理委員會之合法性，被告並
          不爭執，而該次大會第二項討論案所通過、且經報備
          之中華大學城公寓大廈規約第11條( 公共基金、管理
          費之繳納 )第3、4款業已訂明：「管理費用由各區分
          所有權人或住戶依照區分所有權人會議之決議分擔之
          。但第一次區分所有權人會議召開前或區分所有權人
          會議未決議時，買賣契約或分管契約有規定者從其規
          定，未規定者，各區分所有權人應按其共有之應有部
          分比例分擔之。( 目前每戶每月350元，半年繳)」、
          「各項費用之收繳、支付方法，授權管理委員會訂定
          。」，以上有第一屆區分所有權人大會會議紀錄、新
          竹市香山區公所89年5 月29日同意備查函及原告提出
          之中華大學城公寓大廈規約附卷可參，則原告據此向
          被告請求給付管理費，要非無據。
      ２、又被告所有系爭房屋前所有權人溫端發曾參與起造人
          召集成立管理委員會之區分所有權人大會，並同意規
          約之制訂乙節，亦經本院依職權向新竹市香山區公所
          調閱中華大學城公寓大廈成立管理委員會報備之區分
          所有權人簽到名冊及訂立規約資料核閱無訛，則被告
          所有系爭房屋既係位於原告所管理中華大學城公寓大
          廈社區內，而社區內各棟建築物雖有各自獨立進出之
          出入口連接對外道路，惟社區內仍共用污水池、管理
          中心、水塔等設備，並設有管理中心代收信件及僱用
          清潔人員打掃社區環境，此為被告所不否認，足見被
          告所有之系爭房屋仍有使用原告所管理中華大學城公
          寓大廈社區之共用部分，而中華大學城公寓大廈社區
          內具有電梯之住戶，管理費則為每戶每月應繳納 400
          元，則被告上開所辯其並未使用電梯，不應依據相同
          標準向其收取管理費云云，即無足採。
      ３、再者，被告雖辯稱其係向本院拍賣取得系爭房屋，而
          拍賣公告上並未記載系爭房屋須繳納管理費云云，惟
          拍賣公告依強制執行法第81條第2 項規定係應載明下
          列事項：「一、不動產之所在地、種類、實際狀況、
          占有使用情形及其應記明之事項。二、拍賣之原因、
          日期及場所。如以投標方法拍賣者，其開標之日時及
          場所，定有保證金額者，其金額。三、拍賣最低價額
          。四、交付價金之期限。五、閱覽查封筆錄之處所及
          日、時。六、定有應買資格或條件者，其資格或條件
          。七、拍賣後不點交者，其原因。八、定有應買人察
          看拍賣物之日、時者，其日、時。」，並未將得標後
          須否繳付管理費列入拍賣公告應記載事項中，且衡之
          社會一般常情，被告向本院投標買受系爭房屋以前，
          理應前往現場查看過房屋所在情形，而得以知悉系爭
          房屋係位在原告所管理中華大學城公寓大廈社區範圍
          內，且原告向主管機關即新竹市香山區公所於89年 5
          月29日報備成立時間，既早於被告於96年10月17日拍
          賣取得系爭房屋之時多年，被告猶無不知悉該社區有
          管理委員會之組織運作，是以，被告即應遵守原區分
          所有權人依公寓大廈管理條例及規約所定之一切權利
          義務事項，即難據此作為其不付管理費之正當事由。
      ４、末查，被告另辯稱其不是不願繳付管理費，只是要基
          於使用者付費之原則，願意支付有使用部分像是清潔
          費每月150 元乙節，惟查公寓大廈之管理委員會係指
          住戶為執行區分所有權人會議決議事項及公寓大廈管
          理維護工作，由區分所有權人選任住戶若干人為管理
          委員所設立之組織，公寓大廈管理條例第3條第9款定
          有明文。又管理委員會之職務依公寓大廈管理條例第
          36條規定：「管理委員會之職務如下：一、區分所有
          權人會議決議事項之執行。二、共有及共用部分之清
          潔、維護、修繕及一般改良。三、公寓大廈及其周圍
          之安全及環境維護事項。四、住戶共同事務應興革事
          項之建議。五、住戶違規情事之制止及相關資料之提
          供。六、住戶違反第六條第一項規定之協調。七、收
          益、公共基金及其他經費之收支、保管及運用。八、
          規約、會議紀錄、使用執照謄本、竣工圖說、水電、
          消防、機械設施、管線圖說、會計憑證、會計帳簿、
          財務報表、公共安全檢查及消防安全設備檢修之申報
          文件、印鑑及有關文件之保管。九、管理服務人之委
          任、僱傭及監督。十、會計報告、結算報告及其他管
          理事項之提出及公告。十一、共用部分、約定共用部
          分及其附屬設施設備之點收及保管。十二、依規定應
          由管理委員會申報之公共安全檢查與消防安全設備檢
          修之申報及改善之執行。十三、其他依本條例或規約
          所定事項。」，可知管理委員會係承全體住戶之委託
          處分事務，亦即管理義務係管理委員會對全體區分所
          有權人之義務，而非對於個別住戶之義務。況且，共
          用部分、約定共用部分之修繕、管理、維護，由管理
          負責人或管理委員會為之。其費用由公共基金支付或
          由區分所有權人按其共有之應有部分比例分擔之，同
          條例第10條第2 項亦有明定，足見決定區分所有權人
          繳納管理費多寡之主體，係由區分所有權人召集之區
          分所有權人會議所決定。亦即，管理委員會僅是代為
          執行全體共有人決議之事項，區分所有權人繳納對象
          之債權主體，係屬全體區分所有權人，而非管理委員
          會。則被告上開所辯其並無使用管理中心所提供之服
          務等情，縱令屬實，亦難採為其得對於原告主張減少
          給付管理費之有利認定。
  (二)按區分所有權人或住戶積欠應繳納之公共基金或應分擔或
      其他應負擔之費用已逾二期或達相當金額，經定相當期間
      催告仍不給付者，管理負責人或管理委員會得訴請法院命
      其給付應繳之金額及遲延利息，公寓大廈管理條例第21條
      定有明文。本件原告主張曾於100年6月15日寄發武昌街郵
      局第1095號存證信函催告被告給付積欠之管理費14,350元
      ，惟被告仍未繳付等情，業據原告提出上開郵局存證信函
      一紙附卷可稽，且為被告所不否認確有收受原告寄發之上
      開存證信函，則本件被告積欠管理費已逾二期，已如前述
      ，而原告亦已定期催告，亦有存證信函在卷可稽，原告據
      以請求自屬有理，從而，原告對被告請求給付積欠之管理
      費14,350 元，及自支付命令送達翌日即100年11月21日起
      至清償日止，按週年利率5%計算之法定遲延利息，核屬有
      據，應予准許。
四、本件為小額訴訟事件，就原告勝訴部分應依職權宣告假執行
    ，並於裁判時確定其訴訟費用額如主文第二項所示。
五、據上論結，本件原告之訴為有理由，依民事訴訟法第436 條
    之23、第436條第2項、第78條、第436條之20、第436條之19
    第1項，判決如主文。
中    華    民    國   100    年    12    月    30    日
                  新竹簡易庭    法      官  王佳惠
以上正本係照原本作成。
如對本判決上訴，非以判決違背法令為理由，不得為之。且須於
判決送達後20日內向本院提出上訴狀並記載上訴理由。
如委任律師提起上訴者，應一併繳納上訴審裁判費。
中    華    民    國   100    年    12    月    30    日
                                書  記  官  陳思璟